臺灣桃園地方法院民事判決
110年度簡上附民移簡字第23號
原      告  許展豪  
被      告  林文彬  


參  加  人  新安東京海上產物保險股份有限公司

法定代理人  單正寰  
訴訟代理人  羅仲雄  
上列當事人間請求損害賠償事件，原告就本院刑事庭109年度交
簡上字第234號過失傷害案件提起刑事附帶民事訴訟，經本院刑
事庭於民國109年11月26日以109年度交簡上附民字第59號裁定移
送前來，本院於民國111年3月15日言詞辯論終結，判決如下：
    主      文
一、被告應給付原告新臺幣249,254元，及自民國110年8月26日
    起至清償日止，按週年利率百分之5計算之利息。
二、原告其餘之訴駁回。
三、訴訟費用由被告負擔百分之30，餘由原告負擔。參加費用由
    參加人負擔。
四、原告假執行之聲請駁回。
    事實及理由
壹、程序方面：
一、按訴狀送達後，原告不得將原訴變更或追加他訴。但擴張或
    減縮應受判決事項之聲明者，不在此限，民事訴訟法第255
    條第1項第3款定有明文。查本件原告起訴時聲明：㈠被告應
    給付原告新臺幣（下同）60萬元，及自起訴狀繕本送達翌日
    起至清償日止，按週年利率百分之5計算之利息；㈡願供擔保
    ，請准宣告假執行（附民卷7頁）。嗣於民國110年11月26日
    準備程序期日變更聲明為：㈠被告應給付原告851,265元，及
    自110年8月20日民事擴張訴之聲明狀送達被告翌日起至清償
    日止，按週年利率百分之5計算之利息；㈡願供擔保，請准宣
    告假執行（本院卷191頁）。核原告變更請求金額及利息起
    算日屬擴張及減縮應受判決事項之聲明，合於上開規定，應
    予准許。　　
二、按就兩造之訴訟有法律上利害關係之第三人，為輔助一造起
    見，於該訴訟繫屬中，得為參加，民事訴訟法第58條第1項
    定有明文。查參加人就本件原告請求被告因車禍事故之損害
    賠償，具狀陳明被告於本件車禍事故發生時所駕駛車牌號碼
    0000-00號自用小客車（下稱系爭車輛），所投保之第三人
    責任險為其所承保，特聲請參加訴訟以輔助被告等語（本院
    卷111頁），堪認參加人就本件訴訟有法律上利害關係，其
    參加訴訟自應准許。
三、被告經合法通知，未於言詞辯論期日到場，核無民事訴訟法
    第386條各款所列情形，爰依原告之聲請，由其一造辯論而
    為判決。　　　　
貳、實體方面：
一、原告主張：被告於108年2月16日晚間9時48分許，駕駛系爭
    車輛，沿桃園市龜山區文化二路往林口方向行駛，行經同市
    區文化二路與文興路33巷口，欲左轉進入文興路33巷時，疏
    未注意轉彎車應讓直行車先行，仍貿然左轉，適原告騎乘車
    牌號碼000-0000號普通重型機車（下稱系爭機車）沿同市區
    文化二路往華亞園區方向直行駛至，因而發生碰撞（下稱系
    爭車禍），致原告受有右側眼瞼開放性傷口約3公分、臉部
    挫傷、牙齒損傷、四肢多處擦挫傷、右手背挫傷與突起錯位
    、右手第二掌骨骨折及小角骨腕骨折等傷害（下稱系爭傷害
    ），因而支出如附表編號1所示醫療費用75,505元、編號2所
    示就醫交通往返費用5,000元、編號3三個月不能工作損失39
    5,370元〈計算式：3個月×（每月租金25,000元＋每月營收106
    ,790元）＝395,370元〉；另因原告牙齒受有右上方正中門牙
    、左上正中門牙、左上側門牙急性牙髓炎牙冠斷裂之傷害，
    牙槽骨持續萎縮，有補骨及植牙必要性，預計後續醫療費用
    12萬元，並受有精神上痛苦，得請求精神慰撫金30萬元。爰
    依民法第184條第1項前段、第193條第1項、第195條第1項前
    段等規定，提起本件訴訟等語，並聲明：如前揭變更後聲明
    所示。
二、被告未於言詞辯論期日到場，而據其先前到庭陳述及書狀答
    辯略以：對於原告所主張事實及請求附表編號1、2所示醫療
    費用、就醫交通往返費用之金額等，均不爭執。至原告請求
    如附表編號3所示不能工作損失部分，因原告為自營商，每
    月營收應扣除成本核算實際收入；附表編號4所示牙齒後續
    醫療費用，並未提供收據，且請求金額過高；附表編號5所
    示精神慰撫金亦過高，應予酌減。且原告於系爭車禍發生時
    ，並未注意車前狀況，就系爭車禍之發生與有過失。另原告
    請求金額應扣除因系爭車禍已領取之強制汽車責任保險金44
    ,610元等語置辯。並聲明：㈠原告之訴及假執行聲請均駁回
    。㈡如受不利判決，願供擔保請准宣告免為假執行。
三、參加人則與被告為相同之答辯。
四、兩造不爭執事項：
（一）原告因系爭車禍支出75,505元醫療費用。
（二）原告因系爭車禍支出5,000元就醫交通往返費用。
（三）原告已領取44,610元強制汽車責任保險金。
（四）原告因系爭車禍需休養三個月。
（五）被告為系爭車禍肇事主因、原告為肇事次因。
五、得心證理由：
（一）按因故意或過失，不法侵害他人之權利者，負損害賠償責
      任；不法侵害他人之身體或健康者，對於被害人因此喪失
      或減少勞動能力或增加生活上之需要時，應負損害賠償責
      任；不法侵害他人之身體、健康、名譽、自由、信用、隱
      私、貞操，或不法侵害其他人格法益而情節重大者，被害
      人雖非財產上之損害，亦得請求賠償相當之金額，民法第
      184條第1項前段、第193條第1項、第195條第1項前段分別
      定有明文。次按汽車行駛至交岔路口，轉彎車應讓直行車
      先行，道路交通安全規則第102條第1項第7款定有明文。
      經查，原告主張被告於前揭時、地駕駛系爭車輛，行經無
      號誌丁岔路口，左轉彎車未讓對向直行車先行，致發生系
      爭車禍，原告因而受有系爭傷害等情，有桃園市政府警察
      局道路交通事故談話紀錄表、調查筆錄、診斷證明書、桃
      園市政府警察局舉發違反道路交通管理事件通知單、道路
      交通事故當事人酒精測定紀錄表、道路交通事故現場圖、
      道路交通事故調查表、道路交通事故照片黏貼記錄表、詢
      問筆錄等資料可稽（臺灣桃園地方檢察署108年偵字第199
      53號卷〈下稱偵卷〉9至17頁、21頁、27頁、31至44頁、65
      至67頁），且為兩造所不爭執。又被告因上開行為所涉過
      失傷害罪，經本院刑事庭判處拘役59日，亦經本院依職權
      調閱上開刑事卷宗審閱無訛，核與原告所述相符。綜合上
      開事證，堪信原告上開主張屬實。被告上開過失侵害行為
      致原告受有損害，其間有相當因果關係，復無疑義。依上
      開所述，被告自應就系爭車禍所致原告之損害負賠償責任
      。
（二）原告所受損害之項目及金額：
　 1、醫療費用及就醫交通往返費用：
　　　被告對於原告主張因系爭車禍支出如附表編號1、2所示醫
      療費用75,505元、就醫交通往返費用5千元，並不爭執，
      是原告主張受有此部分損害，即屬有據。
　 2、工作損失：
　　　原告主張其因系爭傷害需休養三個月無法工作等語，有長
      庚醫療財團法人林口長庚紀念醫院110年10月8日函附卷可
      稽（本院卷163頁），且為兩造所不爭執，堪信屬實。至
      原告主張其三個月無法工作損失，應以其每月店面租金25
      ,000元及108年1月營收推估約每月收入106,790元為計算
      依據等語，固據其提出房屋租賃契約書（本院卷87至90頁
      ），作為其請求金額計算依據，然所經營洗鞋達人林口店
      並無所得申報資料，有財政部北區國稅局新莊稽徵所110
      年9月2日函附卷可稽（本院卷161頁），而店面租金則應
      是原告經營上開商號之成本，上開商號之收入扣除店面租
      金等成本後，方是原告無法工作損失，原告主張以上開方
      式計算其收入損失，既欠缺憑證，且與計算收入淨利之常
      情不符。又原告於發生系爭車禍當年度（108年度）及次
      年度（109年度）所得分別為120,000元、380,000元，有
      本院調取原告之稅務電子閘門財產所得調件明細表可稽（
      個資等文件卷），原告復未能提出系爭車禍發生時之其他
      收入證明，是原告主張其每月收入為106,790元，每月工
      作損失為131,790元（計算式：店面租金25,000元＋收入10
      6,790元＝131,790元）等語，尚難可採。復審酌原告於系
      爭車禍時正值中壯年，衡情應有一定工作能力，堪認原告
      於系爭車禍發生時應有從事一定工作而有收入。本院審酌
      勞動部公告108年度勞工每月最低基本薪資23,100元（本
      院卷185頁），作為原告平均收入之計算基礎，應屬適當
      。準此，原告因系爭傷害無法工作所受損失應為69,300元
      【計算式：23,100元×3個月＝69,300元】。是原告請求被
      告賠償不能工作損失69,300元，即屬有據，逾此範圍則屬
      無據。
　 3、牙齒後續醫療費用：
　　  原告因系爭車禍受有牙齒傷害，為兩造所不爭執，又原  
      告所受左上正中門牙缺牙傷害，且因齒槽骨持續萎縮，醫
      師建議應就上開牙齒位置進行補骨及植牙，費用估計約12
      萬元，有恆美牙齒診所診斷證明書附卷可稽（本院卷91頁
      ），衡酌原告因系爭車禍受有左上正中門牙缺牙等情，自
      有接受補骨及植牙之必要，並審酌上開診斷證明書所估計
      治療費用，尚與現今牙齒醫療費用常情相當，應屬合理，
      是原告請求被告給付牙齒後續醫療費用12萬元，即屬有據
      。
　 4、精神慰撫金：
　　　按慰撫金之賠償，其核給之標準固與財產上損害之計算不
      同，然非不可斟酌雙方身分資力與加害程度，核定相當之
      數額。惟所謂相當，除斟酌兩造身分地位、資力及家庭經
      濟狀況外，尤應兼顧加害程度及被害人所受之痛苦與對其
      身體、健康影響是否重大以為斷（最高法院51年度台上字
      223 號、85年度台上字第460 號、89年度台上字第1952號
      判決意旨參照）。準此，非財產上之損害賠償，應以實際
      加害之情形、被害人所受精神上痛苦程度、兩造身分地位
      及經濟狀況、可歸責之程度等定之。本件被告不法侵害原
      告身體之事實，業如前述，衡情原告所受系爭傷害包括右
      側眼瞼開放性傷口約3公分、臉部挫傷、牙齒損傷、四肢
      多處擦挫傷、右手背挫傷與突起錯位、右手第二掌骨骨折
      及小角骨腕骨折等傷害，其身心當受有痛苦，則請求被告
      賠償相當之精神慰撫金，即屬有據。又原告經營洗鞋達人
      林口店，108、109年度報稅所得分別為120,000元、380,0
      00元，名下有一部汽車，無不動產；被告從事服務業，系
      爭車禍發生時從事打工，薪資每月約3萬元，學歷為高中
      畢業，108、109年度報稅所得分別為380元、350元，無存
      款，名下有田賦一筆、汽車一部及股票，有被告陳報狀及
      稅務電子閘門財產所得調件明細表等件可稽（本院卷234
      、237頁；偵卷7、11頁；個資等文件卷），是本院審酌被
      告所為侵權行為態樣、原告所受傷害及痛苦程度、兩造身
      分地位、家庭經濟狀況及財產所得，及其他各種情形等一
      切情狀，認原告得請求被告賠償之精神慰撫金應以15萬元
      為相當，逾此數額之請求，則屬無據。
　 5、基上，原告得請求被告賠償損害金額合計為419,805元〈計
      算式：醫療費用75,505元＋就醫交通往返費用5,000元＋工
      作損失69,300元＋牙齒後續醫療費用120,000元＋精神慰撫
      金150,000元＝419,805元〉。
（三）原告就系爭車禍之發生所應負的過失責任比例：
　　　按損害之發生或擴大，被害人與有過失者，法院得減輕賠
      償金額，或免除之，民法第217條第1項定有明文。又行車
      速度，依速限標誌或標線之規定，無速限標誌或標線者，
      行經無號誌之交岔路口，應減速慢行，作隨時停車之準備
      。汽車行駛時，駕駛人應注意車前狀況，並隨時採取必要
      之安全措施，道路交通安全規則第93條第1項第2款及第94
      條第3項分別定有明文。查系爭車禍係因原告於夜間駕駛
      系爭機車，行經前揭無號誌丁字岔路口直行，未減速慢行
      作隨時停車之準備，且未充分注意車前狀況；而被告因駕
      駛系爭車輛至前揭無號誌丁字岔路口，左轉彎車未讓對向
      直行車先行，致發生系爭車禍，有桃園市政府警察局道路
      交通事故談話紀錄表、調查筆錄、診斷證明書、桃園市政
      府警察局舉發違反道路交通管理事件通知單、道路交通事
      故當事人酒精測定紀錄表、道路交通事故現場圖、道路交
      通事故調查表、道路交通事故照片黏貼記錄表、詢問筆錄
      等資料可稽（偵卷9至17頁、21頁、27頁、31至44頁、65
      至67頁），故原告就系爭車禍之發生，自同有過失。互核
      車鑑會鑑定意見書亦認為：被告於駕駛系爭車輛行經無號
      誌丁字岔路口，左轉彎車未讓對向直行車先行，為肇事主
      因；原告駕駛系爭機車行經無號誌丁字岔路口，未減速慢
      行作隨時停車之準備，且未充分注意車前狀況，為肇事次
      因（偵卷91至93頁），亦與本院上開認定結果相符，堪認
      兩造就系爭車禍之發生同有過失。本院綜合系爭車禍發生
      之過程、情節及上開一切客觀情狀，並權衡兩造之過失內
      容，認原告同為系爭車禍之肇事原因，與有過失程度為30
      ％，應減輕被告賠償責任至70％為適當，此亦為原告所認同
      （本院卷頁234），即被告應賠償原告金額為293,864元（
      計算式：419,805元×70％＝293,864元，小數點以下四捨五
      入）。
（四）原告得請求賠償之金額：
　　　按強制汽車責任保險之保險人依強制汽車責任保險法規定
      所為之保險給付，視為被保險人損害賠償金額之一部分；
      被保險人受賠償請求時，得扣除之，強制汽車責任保險法
      第32條定有明定。此係因保險人之給付乃由於被保險人支
      付保險費所生，性質上屬於被保險人賠償責任承擔或轉嫁
      ，自應視為加害人或被保險人損害賠償金額之一部分，為
      避免受害人雙重受償，被保險人受賠償請求時，自得扣除
      之。查原告因系爭車禍已領取44,610元強制汽車責任保險
      金，有新安東京海上產物保險股份有限公司桃園分公司11
      0年6月24日函附卷可參（本院卷29至33頁），且為兩造所
      不爭執，依上開說明，此金額應自原告前揭請求之金額中
      予以扣除，即原告得請求賠償之金額應為249,254元（計
      算式：293,864元－44,610元＝249,254元）。　　　
六、末按，給付無確定期限者，債務人於債權人得請求給付時，
    經其催告而未為給付，自受催告時起，負遲延責任。其經債
    權人起訴而送達訴狀，或依督促程序送達支付命令，或為其
    他相類之行為者，與催告有同一之效力；遲延之債務，以支
    付金錢為標的者，債權人得請求依法定利率計算之遲延利息
    ；應付利息之債務，其利率未經約定，亦無法律可據者，週
    年利率為百分之5，民法第229條第2項、第233條第1項本文
    及第203條分別定有明文。本件原告對被告之侵權行為債權
    ，核屬無確定期限之給付，經原告起訴而送達訴狀，被告迄
    未給付，當應負遲延責任。又本件110年8月20日民事擴張訴
    之聲明狀繕本，原告係於110年8月25日調解程序當庭交付被
    告（本院卷105頁）。是原告請求被告自110年8月26日起至
    清償日止，按週年利率百分之5計算之利息，即屬有據，應
    予准許。　　
七、綜上所述，原告依民法第184條第1項前段、第193條第1項、
    第195條第1項前段等規定，請求被告給付如主文第1項所示
    之金額及利息，為有理由，應予准許；逾此範圍之請求，則
    無理由，應予駁回。又原告係對第一審刑事簡易判決之案件
    ，於該刑事訴訟上訴至第二審地方法院合議庭時，提起附帶
    民事訴訟，並經第二審地方法院裁定移送前來，從而本件附
    帶民事訴訟應由地方法院民事庭以合議方式依簡易二審程序
    審理判決，且因其訴訟標的價額未逾150萬元，而不得上訴
    ，故原告假執行之聲請，自無必要，應予駁回。　
八、本件事證已臻明確，兩造其餘攻擊防禦方法及所提證據，經
    本院斟酌後，核與判決不生影響，爰不逐一論述。
九、訴訟費用負擔之依據：民事訴訟法第79條、第86條第1項本
    文。
中　　華　　民　　國　 111　　年　　4　　月　　 22　　日
                  民事第二庭  審判長法　官　袁雪華
                                    法　官　謝宜伶
                                    法　官　林其玄
以上正本係照原本作成。
本件不得上訴。
中　　華　　民　　國　　111 　年　　4 　　月　　25　　日
                                    書記官  陳佩伶
　　　　　　　　　　　　　　　　　　
附表     編號 項目 金額 （新臺幣） 卷頁 （本院卷） 被告是否爭執 1 醫療費用 75,505元 63至85頁 不爭執。 2 就醫交通往返費用 5,000元  不爭執。 3 三個月無法工作損失  395,370元 （以原告每月店面租金25,000元、108年1月營收推估約每月收入106,790元） 87-90頁、 163頁 應提出憑證。 4 牙齒後續醫療費用 12萬元 91頁 未提出收據，且金額過高。 5 精神慰撫金 30萬元  請求金額過高。 6 已領取強制汽車責任保險金 扣除： 44,610元 29-33頁、 93-94頁 不爭執。          合計 851,265元